【裁判字號】    98,消債更,123
【裁判日期】    980521
【裁判案由】    更生事件
【裁判全文】
臺灣臺北地方法院民事裁定         98年度消債更字第123號
聲  請  人
即債務人    甲○○
上列當事人因消費者債務清理事件聲請更生，本院裁定如下：
    主  文
聲請駁回。
聲請費用由聲請人負擔。
    理  由
一、按債務人不能清償債務或有不能清償之虞者，得依本條例所
    定更生或清算程序，清理其債務，消費者債務清理條例（下
    稱本條例）第3條定有明文。又聲請更生或清算不合程式或
    不備其他要件者，法院應以裁定駁回之，但其情形可以補正
    者，法院應定期間先命補正，復為本條例第8條所明定。
二、查本件債務人向本院聲請更生，雖主張：其有不能清償債務
    之情事，前已提出債權人清冊，以書面向最大債權金融機構
    即萬泰商業銀行股份有限公司（下稱萬泰銀行）請求共同協
    商債務清償方案，惟因萬泰銀行未給予明確之月付金額，伊
    恐慌不知到底月付金要多少，致協商不成立，且其無擔保或
    無優先權之債務總額未逾新臺幣（下同）1,200萬元，復未
    經法院裁定開始清算程序或宣告破產云云，爰依法聲請更生
    云云。
三、前置協商不成立部分：
    (一)消債條例所定協商前置程序之意旨，在使金融機構與債
      務人就特定種類之債務清理事務上，利用法院程序外解決
      之協商機制，為迅速有效之自主性解決。而此一程序之進
      行，有賴當事人間之協力配合，本於誠信為基礎，形成債
      務清理之共識，藉由法院之事後核可，賦予協商內容作為
      執行名義之正當性。苟債務人為直接進入更生程序，而於
      前置協商程序時，故意使協商破裂，雖有債務協商不成立
      之形式，然藉由脫法方式造成此等結論，難謂債務人有進
      行債務清理之誠意可言。
    (二)債務人主張其已踐行前置協商程序，但未能成立，固有
      前置協商不成立通知書可稽。惟該次前置協商不成立原因
      係經最大債權銀行即萬泰銀行先後提出(1)180期、年利率
      10％、每月還款27,636元。(2)180期、年利率5％、每月還
      款20,340元等兩次協議方案後，債務人均表示若未提供零
      利率方案均無法接受任何協議，非債務人所稱因萬泰銀行
      未給予明確之月付金額，其因恐慌不知月付金數額致協商
      不成立云云，此有萬泰銀行民國98年4月27日陳報狀附件
      二在卷可考，由此足認聲請人無參與協商之誠意，形同未
      確實踐行前置協商程序。依前揭說明，本件更生之聲請，
      於法尚有未合。
四、收入無法負擔債務人日常生活最低生活支出之部分：
    (一)消費者債務清理條例之立法目的，係為使不幸陷入經濟
      困境之人得以清理債務、重建生活，並在清理過程中能保
      有符合人性尊嚴之最低基本生活，而非在維持債務人過去
      慣常之寬逸生活，是於評估債務人清償債務之能力時，並
      非任其主張生活費用之數額，否則將造成揮霍無度以致清
      償債務能力降低之人，反而更容易進入更生程序之歧異現
      象。
    (二)觀諸債務人於93至97年間年持卡消費內容，不乏餐廳、
      港式酒樓、日本料理店、俱樂部等奢侈性消費，此有萬泰
      銀行98年4月27日陳報狀附件一信用卡消費明細在卷可稽
      ，與其協商時所稱收入顯不相當，明顯逾越一般人生活必
      要之支出金額，其負債原因顯係因浪費導致負擔過重所致
      ；更生清算之聲請係責任財產制度下最後手段，並須以債
      務人實質已不能清償者為限，此亦為消費者債務清理條例
      第3條所明定，若任由其利用更生程序規避因過度花費造
      成之債務，亦有未當。申言之，更生之目的在使全體債權
      人獲得公平之受償，並使債務人在經濟上得有更生之機會
      ，防止社會經濟發生混亂。上開制度並非在使債務人恣意
      消費所造成之債務，轉嫁予債權人負擔實之債務人，倘債
      務人於聲請更生或清算前之相當期間內，利用信用金融之
      機會，恣意為非屬通常生活所需之鉅額消費或作奢侈性、
      浪費性之消費，而不在意日後履行返還之能力，濫用更生
      或清算程序以規避其應負擔之償還責任，自與前開立法本
      旨有違。
五、綜上所述，聲請人無參與前置協商之誠意，逕為本件更生聲
    請，於法尚有未合，依其所述之收支狀況，亦不適合利用更
    生程序，且均屬不能補正，自無理由，應予駁回。爰裁定如
    主文。
中    華    民    國    98    年    5     月    21    日
                  民事第二十二庭法      官  余學淵
上為正本係照原本作成。
如不服本裁定，應於裁定送達後10日內，以書狀向本院提出抗告
，並繳納抗告費新臺幣1千元。
中    華    民    國    98    年    5     月    21    日
                                書  記  官  簡素惠


司法院資訊處製作；財團法人民間司法改革基金會備份。
